【裁判字號】    95,重訴,91
【裁判日期】    970131
【裁判案由】    毒品危害防制條例等
【裁判全文】
臺灣臺北地方法院刑事判決              95年度重訴字第91號
公  訴  人  臺灣臺北地方法院檢察署檢察官
被      告  己○○
                    （現另案在臺灣臺北監獄執行中）
選任辯護人  周漢威律師
            劉彥詮律師
            周信宏律師
被      告  丙○○
                    （現在臺灣臺北看守所羈押中）
指定辯護人  本院公設辯護人丁○○
被      告  甲○○
                    （另案現在臺灣基隆監獄執行中）
選任辯護人  余梅涓律師
上列被告因毒品危害防制條例等案件，經檢察官提起公訴（九十
五年度偵字第四０二九號），本院判決如下：
    主  文
己○○共同以非法方法，剝奪人之行動自由，處有期徒刑參年捌
月，減為有期徒刑壹年拾月。
丙○○共同以非法方法，剝奪人之行動自由，累犯，處有期徒刑
參年陸月，減為有期徒刑壹年玖月。
甲○○共同以非法方法，剝奪人之行動自由，處有期徒刑參年，
減為有期徒刑壹年陸月。
    事  實
一、丙○○前因違反麻醉藥品管理條例案件，經臺灣高等法院於
    民國八十二年五月十一日以八十一年度上訴字第六三三一號
    判處應執行有期徒刑五年六月，於八十二年七月二十三日入
    監執行，於八十四年一月二十一日縮短刑期假釋出監，惟復
    因違反麻醉藥品管理條例案件，經臺灣板橋地方法院於八十
    五年九月十二日以八十五年度訴字第五二二號判處有期徒刑
    六月，嗣撤銷前揭假釋，於八十六年十月二十九日入監執行
    ，於八十八年十二月二十三日縮短刑期假釋出監，於八十九
    年十月二十六日縮刑期滿執行完畢；竟不知悛悔，因認戊○○誘拐己○○之友人庚○○（另經檢察官為不起訴處分）之
    女歐予君，竟與己○○及綽號「技安」、「卒仔」等不詳真
    實姓名之成年男子數名，於民國九十四年十月十七日凌晨一
    時許，前往戊○○位於臺北市○○區○○路三六弄八號四樓
    住處外之走道上，與戊○○理論，要求戊○○交出歐予君，
    惟因戊○○無法交代歐予君之行蹤，己○○與其中不詳姓名
    之成年男子二、三人即共同基於傷害他人身體之犯意，徒手
    毆打戊○○，並要求戊○○與其等前往臺北市○○區○○路
    上之「國賓戲院」前，與庚○○夫婦見面，戊○○迫於無奈
    ，故配合其等前往「國賓戲院」。俟戊○○與庚○○夫婦見
    面後，戊○○佯稱明日即可與歐予君聯絡，己○○、丙○○
    及綽號「技安」及「卒仔」之成年男子，即共同基於妨害他
    人行動自由之犯意聯絡，持不詳物品抵住戊○○，使其不能
    抗拒，喪失行動自由，而進入戊○○平日所駕駛之車號四九
    五八—ＫＦ號自用小客車後座，再由己○○駕駛該車，由丙○○坐於副駕駛座，綽號「技安」及「卒仔」之成年男子則
    分坐後座之戊○○兩側，監視戊○○，將戊○○載往位於臺
    北縣新店市○○路二三五巷二五０之一號之「彩色汽車旅館
    」，由己○○持戊○○之證件辦理登記手續後，進入該旅館
    一０六號房。迨進入該旅館房間後，己○○等人繼續追問戊○○有關歐予君之行蹤，己○○並承前傷害人身體之犯意，
    接續徒手毆打戊○○，致戊○○因屢遭毆打，受有頭部外傷
    、鼻骨骨折及股部挫傷之傷害，且因傷勢嚴重以致昏迷不醒
    ，遭其等留置於旅館房間浴缸內。惟己○○與綽號「技安」
    、「卒仔」之成年男子於同日凌晨二時許，先行離去，但交
    代丙○○看管戊○○，丙○○則電召甲○○及綽號「阿源」
    之成年男子（姓名年籍不詳）前往該汽車旅館，甲○○及阿
    源乃於同日上午七時許陸續抵達該處，並與己○○及丙○○
    共同基於妨害他人行動自由之犯意聯絡，接續看管戊○○。
    嗣戊○○於同日上午六時許清醒後，以簡訊通知其妻乙○○
    ，經乙○○報警處理，嗣於同日上午九時許，為警趕赴現場
    查獲丙○○、甲○○，但綽號「阿源」之成年男子趁隙逃逸
    ，後經警將戊○○送往天主教耕莘醫院（以下簡稱「耕莘醫
    院」）急救，再經警於同日上午在臺北市○○區○○路一一
    一號逮捕己○○，而查悉上情。
二、案經戊○○訴由臺北縣警察局新店分局報請臺灣臺北地方法
    院檢察署檢察官偵查起訴。
    理  由
甲、程序部分（證據能力）：
一、按被告以外之人，於審判外之言詞或書面陳述，除法律有規
    定者外，不得做為證據；惟除顯有不可信之情況外，從事業
    務之人，於業務上或通常業務過程所須製作之紀錄文書、證
    明文書，亦得為證據，刑事訴訟法第一百五十九條第一項及
    第一百五十九條之四第二款定有明文。被告己○○及其辯護
    人辯稱卷附之耕莘醫院病例摘錄單及生化檢驗報告，為被告
    以外之人於審判外之書面陳述，且該鑑定非經法院或檢察官
    所選任，耕莘醫院亦非法務部九十二年九月一日法檢字第０
    九二００三五０八三號函所指經臺灣高等法院檢察署檢察長
    概括選任合格之鑑定機構，亦非經行政院衛生署管制藥品管
    理局所認可之濫用藥物尿液檢驗機構，鑑定人未經合法具結
    ，且其所使用之鑑定方法為「螢光免疫偏極法（ＦＰＩＡ）
    」，而非「氣相層析質譜儀法（ＧＣ／ＭＳ）」，鑑定結果
    並非精確，而無證據能力。查卷附之耕莘醫院病例摘錄單及
    生化檢驗報告，雖為被告以外之人於審判外之書面陳述，未
    經具結，且非法務部所指經臺灣高等法院檢察署檢察長概括
    選任合格之鑑定機構，亦非經行政院衛生署管制藥品管理局
    所認可之濫用藥物尿液檢驗機構，有被告己○○及辯護人提
    出之法務部九十二年九月一日法檢字第０九二００三五０八
    三號函及行政院衛生署管制藥品管理局所認可之濫用藥物尿
    液檢驗機構名單各一件附卷可參（見本院卷二第一五八至一
    六０頁）。然卷附耕莘醫院病歷摘錄單及生化檢驗報告係告
    訴人戊○○為警送往耕莘醫院急救時，由該院醫師及醫檢師
    本其專業於業務上所製作之紀錄文書及證明文書，其等檢驗
    過程並無瑕疵，且非本院或檢察官指定鑑定，亦無具結之必
    要，並無何顯不可信之情形。至其所使用之鑑定方法為與鑑
    定結果是否精確，應為證明力之問題，並非屬顯不可信之情
    形，故卷附之耕莘醫院病歷摘錄單及生化檢驗報告具有證據
    能力，得以作為證據。
二、被告己○○、丙○○、甲○○及其等辯護人主張告訴人即戊○○於警詢中之證詞，為被告以外之人審判外之陳述，無證
    據能力，另告訴人即證人戊○○及證人即員警蘇進添於偵查
    中之證詞，未經對質詰問，均無證據能力。查告訴人即證人
    戊○○於警詢中之證詞，依刑事訴訟法第一百五十九條第一
    項之規定，無證據能力。另告訴人即證人戊○○與證人即員
    警蘇進添於偵查中之證詞，均未經對質詰問，亦無證據能力
    。
三、至本案其餘認定事實所引用之證據資料，被告己○○、丙○○、甲○○及其等辯護人於本院準備程序及審理期日調查證
    據中均陳明同意引用為本案證據，而本院審酌該等言詞供述
    及書面非供述證據作成時之情況認均為適當，依刑事訴訟法
    第一百五十九條之一至第一百五十九條之五之規定，均有證
    據能力，得以作為證據，合先敘明。
乙、實體部分：
壹、有罪部分：
一、上揭犯罪事實，業據被告己○○、丙○○於本院審理中均坦
    認無訛，被告甲○○則矢口否認有何妨害告訴人戊○○行動
    自由之犯行，辯稱：伊於當日上午七時許才抵達彩色汽車旅
    館，並無參與妨害告訴人戊○○行動自由之犯行云云。經查
    ：
  (一)上揭犯罪事實，業據被告己○○於本院審理中坦認不諱，並
    經告訴人即證人戊○○於本院審理中指訴綦詳，且經證人乙○○於本院審理中結證屬實，並有耕辛醫院病歷摘錄單、急
    診護理評估紀錄、急診病歷紀錄表、急診醫囑單、診斷證明
    書各一紙（見九十五年度偵字第四０二九號卷一第一三五至
    一三九頁）附卷可稽，堪信被告己○○應有毆打告訴人戊○○之犯行，被告己○○及丙○○亦有妨害告訴人戊○○之行
    動自由之犯行。
  (二)被告甲○○雖矢口否認有妨害告訴人戊○○行動自由之犯行
    ，惟告訴人即證人戊○○於本院審理中結證稱：「甲○○是
    最後來的，甲○○跟另外一個人開車進來」、「警察來時，
    丙○○、甲○○及另一名事後逃走之人在場」等語（見本院
    卷二第一四五頁背面），顯見被告甲○○確於案發當日前往
    「彩色汽車旅館」，直至員警查獲時仍然在場。雖證人即被
    告甲○○之同事辛○○於本院審理中結證稱：渠為金玉滿堂
    電玩店之店主任，工作時間為晚間八時至上午八時，被告甲○○為渠之主管，九十四年十月十七日也在該店上班，渠當
    日上午八時與被告甲○○一同下班等語（見本院卷第一五０
    頁背面至一五一頁），證稱被告甲○○於九十四年十月十七
    日上午八時許下班後方前往「彩色汽車旅館」。但被告甲○○於警詢時即自承其於九十四年十月十七日約七時左右至「
    彩色汽車旅館」等語（見九十五年度偵字第四０二九號卷一
    第一五０頁），則被告甲○○之陳述與證人辛○○之證詞仍
    有出入。且縱被告甲○○確於九十四年十月十七日七、八時
    許自金玉滿堂電玩店下班方前往「彩色汽車旅館」，然其到
    場後見告訴人戊○○在場，衡情應有詢問被告丙○○該事件
    始末，其於知悉後非但未立即離去，竟仍停留該旅館房間內
    ，協助被告丙○○繼續看管告訴戊○○，直至員警查獲為止
    ，顯見其與被告丙○○間，就妨害告訴人戊○○之行動自由
    之犯行，應有犯意聯絡，被告甲○○所辯，顯為事後卸責之
    詞，不足採信。是本件事證明確，被告己○○、丙○○及甲○○之犯行洵堪認定，應予依法論科。
二、新舊法比較：
  (一)查被告行為後，刑法部分條文於九十四年二月二日經總統公
    布修正，並自九十五年七月一日起施行；又刑法施行法增訂
    第一條之一亦於同年六月十四日經總統公布，並自同年七月
    一日起施行。按行為後法律有變更者，適用行為時之法律，
    但行為後之法律有利於行為人者，適用最有利於行為人之法
    律，現行刑法第二條第一項定有明文。此條規定係規範行為
    後法律變更所生新舊法律比較適用之準據法，是刑法第二條
    本身雖經修正，但刑法第二條既屬適用法律之準據法，本身
    尚無比較新舊法之問題，於新法施行後，應一律適用裁判時
    之現行刑法第二條之規定，為「從舊從輕」之比較，合先敘
    明。次按本次刑法修正之比較新舊法，應就罪刑有關之共犯
    、未遂犯、想像競合犯、牽連犯、連續犯、結合犯，以及累
    犯加重、自首減輕暨其他法定加減原因（如身分加減）與加
    減例等一切情形，綜其全部罪刑之結果而為比較，最高法院
    九十五年五月二十三日九十五年度第八次刑庭會議著有決議
    可資參照。經查：
  １刑法第三百零二條第一項之詐妨害行動自由罪之法定刑為五
    年以下有期徒刑、拘役或科或銀元三百元以下罰金，刑法第
    二百七十七條第一項之傷害罪之法定刑為三年以下有期徒刑
    、拘役或一千元以下罰金。而依增訂之刑法施行法第一條之
    一規定：「中華民國九十四年一月七日刑法修正施行後，刑
    法分則編所定罰金之貨幣單位為新臺幣。九十四年一月七日
    刑法修正時，刑法分則編未修正之條文定有罰金者，自九十
    四年一月七日刑法修正施行後，就其所定數額提高為三十倍
    。但七十二年六月二十六日至九十四年一月七日新增或修正
    之條文，就其所定數額提高為三倍」。是比較修正之刑法施
    行法第一條之一第二項，與罰金罰鍰提高標準條例第一條，
    因罰金最高額度相同，並無輕重之分，故非刑罰法令之變更
    ，無刑法第二條第一項比較新舊法之適用，應逕適用裁判時
    之刑法施行法第一條之一（最高法院九十五年度第二十一次
    刑事庭會議決議參照）。另刑法第三十三條第五款修正為：
    「主刑之種類如下：五、罰金：新臺幣一千元以上，以百元
    計算之」；與被告行為時之刑罰法律，即罰金罰鍰提高標準
    條例第一條前段規定之提高倍數十倍及修正前刑法第三十三
    條第五款規定之罰金最低額銀元一元相比較，新舊法關於上
    開詐欺取財罪所得併科罰金之最高額並無不同規定，然新法
    將上開妨害自由及傷害罪所得科處之罰金最低額提高為新臺
    幣一千元，因此，比較上述修正前後之刑罰法律，本案自以
    被告行為時即修正前刑法第三十三條第五款規定較有利於被
    告。
  ２刑法第五十五條牽連犯之規定業經刪除，則被告之數犯罪行
    為，於新法施行後，應予分論併罰。此刪除雖非犯罪構成要
    件之變更，但顯已影響行為人刑罰之法律效果，自屬法律有
    變更，新舊法比較之結果，以被告行為時即修正前之刑法規
    定較有利於被告。
  ３綜合上開法律修正之比較，並揆諸前揭說明及刑法第二條第
    一項規定，本案以適用被告行為時之相關刑罰法律論處，較
    有利於被告。
  (二)至修正後刑法第二條第一項之規定，係規範行為後「法律變
    更」所生新舊法比較適用之準據法，故如新舊法處罰之輕重
    相同，即無比較適用問題，非此條所指之法律有變更，若純
    為文字修正者，更應同此，最高法院九十五年十一月七日九
    十五年度第二十一次刑事庭會議決議參照。經查：
  １刑法第二十八條關於共犯之規定，於修正前原規定：「二人
    以上共同實施犯罪之行為者，皆為正犯」，修正為：「二人
    以上共同實行犯罪之行為者，皆為正犯」，本條之修正理由
    係為排除陰謀共同正犯、預備共同正犯於本條所規定之正犯
    之外，肯定共謀共同正犯之存在，但共同正犯之處罰效果，
    於修正前後則均無不同，並無較有利或不利於被告之差別。
  ２關於累犯之規定，修正前刑法第四十七條規定「受有期徒刑
    之執行完畢，或受無期徒刑或有期徒刑一部之執行而赦免後
    ，五年以內再犯有期徒刑以上之罪者，為累犯，加重本刑至
    二分之一」，而修正後之刑法第四十七條第一項則規定「受
    徒刑之執行完畢，或一部之執行而赦免後，五年以內故意再
    犯有期徒刑以上之罪者，為累犯，加重本刑至二分之一」，
    被告於本案係故意犯罪，無論適用新法或舊法，均應論以累
    犯，是亦無新舊法比較之問題。是上開條文之修正均屬法理
    之明文化，對被告並無有利或不利之差別，故均非刑罰法令
    之變更，並無刑法第二條第一項比較新舊法之適用。
三、核被告己○○所為，係犯刑法第二百七十七條第一項之傷害
    罪，及同法第三百零二條第一項之妨害行動自由罪。被告丙○○、甲○○所為，則均係犯刑法第三百零二條第一項之妨
    害自由罪。被告己○○、丙○○及甲○○三人妨害告訴人戊○○行動自由之犯行，及被告己○○與不詳姓名之成年男子
    傷害告訴人戊○○之犯行，均各有犯意聯絡及行為分擔，均
    為共同正犯。又被告己○○所犯上開傷害罪及妨害自由罪間
    ，有方法結果之牽連關係，應依修正前刑法第五十五條後段
    之規定，從一重之妨害自由罪處斷。茲查，被告丙○○前因
    違反麻醉藥品管理條例案件，經臺灣高等法院於八十二年五
    月十一日以八十一年度上訴字第六三三一號判處應執行有期
    徒刑五年六月，於八十二年七月二十三日入監執行，於八十
    四年一月二十一日縮短刑期假釋出監，惟復因違反麻醉藥品
    管理條例案件，經臺灣板橋地方法院於八十五年九月十二日
    以八十五年度訴字第五二二號判處有期徒刑六月，嗣撤銷前
    揭假釋，於八十六年十月二十九日入監執行，於八十八年十
    二月二十三日縮短刑期假釋出監，於八十九年十月二十六日
    縮刑期滿執行完畢，有臺灣高等法院被告前案紀錄表在卷可
    參，其於五年內故意再犯本案有期徒刑以上之罪，為累犯，
    應依刑法第四十七條第一項規定加重其刑。爰審酌被告己○○、丙○○及甲○○素行不佳，雖因友人之女之事與告訴人
    戊○○理論，但不循正當方式，任意妨害告訴人戊○○之行
    動自由，並傷害告訴人戊○○之身體，對於告訴人戊○○身
    心造成嚴重影響，破壞社會治安，及斟酌被告三人參與程度
    及分工情形，且迄今亦未與告訴人戊○○達成和解，犯後未
    見悔意等一切情狀，分別量處如主文所示之刑。又本件被告
    犯罪時間均於九十六年四月二十四日之前，且無中華民國九
    十六年罪犯減刑條例所定不得減刑之情形，爰均依同條例第
    二條第一項第三款規定減其宣告刑二分之一，以示懲儆。
貳、不另為無罪諭知部分：
一、至公訴意旨另以：
  (一)被告己○○、丙○○及綽號「技安」、「卒仔」與真實姓名
    不詳之成年男子數名共同基於損壞他人物品及侵入住宅之犯
    意聯絡，於九十四年十月十七日凌晨一時許，一同破壞臺北
    市○○區○○路二五巷三六弄八號一樓鐵窗及三樓木門後，
    無故侵入告訴人戊○○於上址四樓之住處，因認被告己○○
    、丙○○此部分均涉犯刑法第三百五十四條之毀損罪嫌及同
    法第三百零六條第一項之侵入住宅罪嫌。
  (二)被告己○○及丙○○等人於帶同告訴人戊○○前往臺北市○○區○○路上「國賓戲院」途中，又遭被告己○○持由告訴
    人戊○○家中取得之鋁製球棒毆打，並扣得上開鋁製球棒一
    支；另被告丙○○在「彩色汽車旅館」內，亦遭被告丙○○
    徒手毆打，致告訴人戊○○受有前揭傷害，因認被告己○○
    涉有此部分之犯行，而被告丙○○亦涉犯刑法第二百七十七
    條第一項之傷害罪嫌。
  (三)被告己○○於駕駛告訴人戊○○所有之車號四九五八—ＫＦ
    號自用小客車載同告訴人戊○○前往「彩色汽車旅館」途中
    ，經過環河快速道路時，見告訴人戊○○配戴之手錶價值不
    菲，另基於不法所有之意圖，命令告訴人戊○○交出該錶，
    使告訴人戊○○不敢抗拒而交付，因認被告己○○此部分涉
    犯刑法第三百二十八條第一項之強盜罪嫌。
  (四)被告己○○在「彩色汽車旅館」內，基於意圖為自己不法所
    有之犯意，向戊○○恐嚇稱：兄弟出來辦事需要用錢等語，
    要告訴人戊○○撥打電話通知其妻乙○○速籌新臺幣二萬元
    至西門町，同時間另一男子則手持錄影機，拍下戊○○自承
    與歐予君發生性關係之畫面，但因乙○○無錢交付而未遂，
    因認被告己○○此部分涉犯刑法第三百四十六條第一、三項
    之恐嚇取財未遂罪嫌。
  (五)被告己○○在彩色汽車旅館內，以電話召來被告甲○○，由
    被告甲○○攜帶第一級毒品海洛因及第二級毒品安非他命與
    吸食器具到場後，被告己○○、丙○○等人則以強暴方式強
    行為告訴人戊○○注射第一級毒品海洛因，又逼迫告訴人戊○○吸食第二級毒品安非他命，俟告訴人戊○○不支昏迷後
    ，即將其棄置浴缸內不理，嗣於警方查獲時，並扣得第一級
    毒品海洛因八小包（總毛重五點零六公克、總淨重四點一公
    克）、安非他命一小包（毛重零點四四公克、淨重零點三二
    公克）、安非他命吸食器一組、塑膠鏟管一支及電子磅秤一
    台等物，因認被告己○○、丙○○及甲○○均涉犯毒品危害
    防治條例第六條第一項、第二項之以強暴方法使人施用第一
    、二級毒品罪嫌。
二、按犯罪事實應依證據認定之，無證據不得認定犯罪事實，又
    不能證明被告犯罪或其行為不罰者，應諭知無罪之判決，刑
    事訴訟法第一百五十四條第二項、第三百零一條第一項分別
    定有明文。次按認定不利於被告之事實，須依積極證據，茍
    積極之證據本身存有瑕疵而不足為不利於被告事實之認定，
    即應為有利於被告之認定，更不必有何有利之證據，而此用
    以證明犯罪事實之證據，猶須於通常一般人均不至於有所懷
    疑，堪予確信其已臻真實者，始得據以為有罪之認定，倘其
    證明尚未達到此一程度，而有合理性之懷疑存在，致使無從
    為有罪之確信時，即應為無罪之判決，此有最高法院八十二
    年度臺上字第一六三號判決、七十六年臺上字第四九八六號
    、三十年上字第八一六號等判例意旨可資參照。末按告訴人
    之告訴，係以使被告受刑事訴追為目的，是其陳述是否與事
    實相符，仍應調查其他證據以資審認，亦據最高法院五十二
    年臺上字第一三００號判例闡釋甚明。
三、訊據被告己○○、丙○○及甲○○堅詞否認有何此部分之犯
    行，被告己○○辯稱：一開始是庚○○要求伊幫忙找女兒，
    當天有伊、丙○○、「卒仔」、「技安」，還有庚○○自己
    找的人，總共超過一、二十名，伊到場之前已有人先上去過
    ，伊是從正門進入告訴人戊○○住處，不知道何人破壞告訴
    人戊○○家之鐵窗及木門，伊是在告訴人戊○○住處門外毆
    打告訴人戊○○，並未進入告訴人戊○○之住處，也沒有持
    鋁棒毆打告訴人戊○○，伊載送告訴人戊○○前往「彩色汽
    車旅館」之過程中，並沒有看到告訴人戊○○有帶錶，告訴
    人戊○○之手錶一直在其車上，伊並未強迫告訴人戊○○交
    出，抵達旅館後，伊沒有拿攝影機拍攝告訴人戊○○承認與
    歐予君發生性關係之畫面，也沒有因此要求恐嚇告訴人戊○○，要求其妻乙○○籌款新臺幣二萬元未遂之事，伊當天凌
    晨二時許就離開，並不認識被告甲○○，旅館內查獲之毒品
    及器具，伊不知道是何人帶去，並沒有以強暴方式強迫告訴
    人戊○○施用第一、二級毒品等語。被告丙○○辯稱：渠當
    時只是受託看管告訴人戊○○，沒有傷害告訴人戊○○，也
    沒有強迫他施用第一、二級毒品，不知道扣案之毒品及器具
    是如何而來等語。被告甲○○辯稱：伊當天上午八時許從電
    玩店下班後才前往「彩色汽車旅館」，伊有帶一小包第一級
    毒品海洛因過去，但是自己要施用的，並沒有強迫告訴人戊○○施用第一、二級毒品等語。
四、經查：
  (一)證人即告訴人戊○○就被告己○○及丙○○等人是否進入其
    住處破壞鐵窗及木門等情於本院審理中結證稱：「臺北市○○路二五巷三六弄八號一樓到四樓都是我們家，我與乙○○
    住四樓，四樓隔成二間，另一間分租給別人」、「二、三樓
    也有分租給其他房客」、「在我家的木門外見到被告己○○
    ，我聽到三、四樓間之木門被打開，是把木門旁邊之隔間挖
    個洞，手可以伸進去，把木門之喇叭鎖打開，我聽見有人上
    樓之聲音，我就去開我房間的門，四樓是隔成二間套房」、
    「沒有進入四樓房間內，他們是在房間外之走道」等語（見
    本院卷一第一四二至一四八頁）。另證人乙○○則於本院審
    理中結證稱：「他破壞三樓木門旁的隔板，他伸手進去開三
    樓木門，一樓鐵門沒有破壞，是爬進來」等語（見本院卷一
    第一四九頁）。顯見被告己○○及丙○○等人，係進入其分
    租公寓四樓公共走道上與告訴人戊○○見面交談，並未進入
    告訴人戊○○之房間，難認有未經許可侵入住宅之犯行。另
    告訴人戊○○及證人乙○○雖均證稱其木門旁隔間遭人挖洞
    損壞，但並未提及鐵窗亦遭人損壞，而木門旁隔間遭人挖洞
    一節，並未提出照片或修復清單等具體證據予以補強，且當
    時人數眾多，亦難推認確為被告己○○及丙○○所為，故此
    部分證據仍有不足，被告己○○、丙○○所辯，應可採信，
    尚不能證明被告己○○及丙○○犯罪。
  (二)證人即告訴人戊○○雖於本院審理中結證稱：「我看到己○○拿著鋁棒，我確認該鋁棒就是我家裡的鋁棒，平常鋁棒都
    放置於房門口」等語（見本院卷一第一四三頁），並有鋁棒
    一支扣案可佐。然證人即告訴人戊○○於本院審理中亦結證
    稱：「我就被其中二、三個人以鐵製物品打，有一支是從我
    家中拿出之鋁棒，打我頭、背部、胸口」等語（見本院卷第
    一四二頁背面），可見本件參與人數眾多，除被告己○○外
    ，尚有其他不詳人士毆打告訴人戊○○，惟除告訴人戊○○
    之指訴外，並無其他證人或證據足以證明被告己○○有持鋁
    棒毆打告訴人戊○○之犯行，則是否係被告己○○持鋁棒毆
    打告訴人戊○○，尚非無疑。另證人即告訴人戊○○於本院
    審理中結證稱：「己○○於旅館中，有毆打我二、三拳，己○○拿毛巾叫我止住鼻樑的血」等語（見本院卷第一四四頁
    背面），並未提及在旅館內遭被告丙○○毆打，被告己○○
    於本院審理中亦結證稱：被告丙○○在汽車旅館內並無任何
    事情發生等語（見本院卷一第二０五頁），則被告丙○○是
    否毆打告訴人戊○○，證據亦有不足，故此部分被告己○○
    、丙○○所辯，亦可採信，尚不能證明被告己○○、丙○○
    犯罪。
  (三)證人即告訴人戊○○於本院審理中固結證稱：「己○○問我
    身上有何物品，我回答有手錶及皮夾，己○○有拿我手錶、
    皮夾（內有現金幾百元及證件），將手錶送給坐在我左側之
    年輕人，該手錶我今日有攜帶，還問我該錶是否為真的勞力
    士，我說是假的，然後己○○就說我送我朋友沒有關係吧，
    我回答沒有關係」、「在那種情形下，我不敢不送給他，因
    之前我稍有不從救被毆打，所以我怕被打，所以才送給他」
    等語（見本院卷一第一四三頁背面），並有手錶照片一張附
    卷可參。惟被告己○○自警詢中即否認有要求告訴人戊○○
    交付手錶之行為，當時同車之被告丙○○自警詢中亦未提及
    告訴人戊○○有交付手錶之事，且該手錶於被告己○○等人
    抵達汽車旅館下車後，仍留置車上，並未由被告己○○等人
    攜帶下車，現並由告訴人持有中，則被告己○○是否有要求
    告訴人戊○○交出手錶，且其主觀上是否有為自己不法所有
    之意圖，亦非無探究餘地，恐與刑法第三百二十八條第一項
    之強盜罪嫌之構成要件有間，故被告己○○此部分所辯，非
    無可採，尚不能證明被告己○○犯罪。
  (四)又證人即告訴人戊○○復於本院審理中結證稱：「尚未施用
    安非他命前有使用手機，己○○要我打電話給乙○○，要我
    支付住宿及兄弟出來花費的錢，要我打電話給乙○○拿錢，
    金額為新臺幣二萬元，打完電話後，我打了很多次給乙○○
    ，己○○跟乙○○說拿新臺幣二萬元就放人，乙○○有問我
    是否如此，但我還是暗示乙○○說他們不可能就此放人」等
    語（見本院卷一第一四四頁背面至一四五頁）。另乙○○於
    本院審理中亦結證稱：「戊○○打電話說他們要錢」、「己○○叫我不要太擔心」、「當天是早上時間，他問我錢準備
    好了沒，金額為二萬元，我說我沒有那麼多錢，己○○跟我
    說叫我想辦法」等語（見本院卷一第一四八頁背面）。則互
    核證人即告訴人戊○○與證人乙○○之證詞，可知被告己○○曾命告訴人戊○○撥打電話與證人乙○○通話，要求證人
    乙○○交付新臺幣二萬元，但被告己○○並未向證人乙○○
    提及其等有拿攝影機拍攝告訴人戊○○承認與歐予君發生性
    關係之畫面。而被告己○○就此新臺幣二萬元之用途，於警
    詢中陳稱：「我有向江女解釋這是支付你先生吃、喝及旅館
    費用，但她未支付」等語（見偵查卷一第三五頁）。則被告
    己○○要求證人乙○○交付新臺幣二萬元，主觀上係為支付
    當晚旅館住宿等費用，應無為自己不法所有之犯意，仍難逕
    以刑法第三百四十六條第一、三項之恐嚇取財未遂罪嫌相繩
    ，此部分被告己○○所辯，非無可採，尚不能證明被告犯罪
    。
  (五)至本案於現場扣得第一級毒品海洛因八包（總毛重五點零六
    公克、總淨重四點一公克）、第二級毒品安非他命一包（毛
    重零點四四公克、淨重零點三二公克）、安非他命吸食器一
    組、塑膠鏟管一支及電子磅秤一台。而告訴人戊○○於耕莘
    醫院急救時，經耕莘醫院檢驗其尿液結果，測得其尿液中含
    安非他命三九七四點六二ｎｇ／ｍｌ、嗎啡三點四二ｎｇ／
    ｍｌ，有安非他命中毒情形，此有該院病歷摘錄單、生化檢
    驗報告及診斷證明書各一紙附卷可稽（見偵卷一第一三五、
    一四一、一三九頁）。而證人即告訴人戊○○於本院審理中
    結證稱：「己○○叫我吸食安非他命，己○○於房間內施用
    安非他命，就問我吃不吃，我說我八十四年以後就不再碰毒
    品，他跟我說吸食可以止痛，且己○○跟我說這樣子你有用
    我也有用，就被抓到二個人都會有，後來就用毛巾蓋住我的
    臉，我頭又被打了二、三下，我就感到手臂有刺痛、針扎的
    感覺，我覺得不舒服開始嘔吐，然後就放開我約一分鐘左右
    ，我就覺得舒服多了，當時我的頭朝下，我看到約三、四個
    人之腳，後來他們之吸管插入我的鼻孔，令我呼吸，我一開
    始有強忍憋氣，但後來忍不住了，只好吸入安非他命」等語
    （見本院卷一第一四四頁背面），指證其遭被告己○○等人
    以強暴方法使其施用第一級毒品海洛因及第二級毒品安非他
    命。惟查，實際執行檢驗業務之醫師林偉烈於本院審理中就
    該生化檢驗報告結證稱：「當時檢驗是我做的，但是電腦上
    面之醫師名字還沒有修改，所以才會記載為朱偉民」、「這
    段記載是病人小便驗出之結果，因為病人當時有煩躁，情緒
    不安之情況，而且戊○○一進到醫院就跟我們說他被人家強
    灌安非他命，所以我們才採尿檢驗，當時我也懷疑他有施用
    安非他命之情況」、「安非他命及嗎啡都是透過尿液檢查」
    、「嗎啡含量在合理範圍內，還沒有超過三００ｎｇ／ｍｌ
    ，沒有中毒之情形」、「正常人應該是零，但是有吸食安非
    他命的人，數值就會是一到五００ｎｇ／ｍｌ，超過五百就
    屬於中毒現象」、「依據他的臨床表現，我認為是輕微之安
    非他命中毒」、「安非他命中毒通常都是過量吸食，但至於
    是自己吸食還是被人強灌吸食沒有辦法分辨」等語（見本院
    卷二第二四六至二四九頁）。另證人即檢驗師郭維美於本院
    審理中亦結證稱：「我們檢驗師是依照檢驗單，我們會看到
    原單及檢體而已，實際上是誰的醫囑我不清楚」、「檢體是
    尿液，要檢驗安非他命及嗎啡」、「用螢光散射免疫法，是
    用ＴＤＸ之機器檢驗」、「我們醫院規定有陽性反應之尿液
    檢體要保存三個月，三個月之後就要銷燬，本案是九十四年
    檢驗，所以已經銷燬」等語（見本院卷二第二五一至二五四
    頁）。可知依據耕莘醫院病之生化檢驗報告僅可證明告訴人
    戊○○有安非他命中毒現象，但無法分辨係自己過量施用毒
    品或外力強行使其施用毒品，而耕莘醫院當時係採取告訴人
    戊○○之尿液後用ＴＤＸ機器以螢光散射免疫法檢驗其尿液
    中海洛因及安非他命之含量。然依據耕莘醫院於九十六年十
    二月二十八日耕醫檢驗字第０九六０００一三００號函所附
    有關ＴＤＸ之行政院衛生署醫療器材許可證、行政院衛生署
    第一等級醫療器材許可證及檢驗科Ａｍｐｈｅｔａｍｉｎｅ
    作業標準，其中作業標準之定義記載：「用ＴＤＸ來測量尿
    液中的安非他命，此方法是屬於半定量，僅用於安非他命的
    使用或濫用的診斷和治療，此方法僅提供初步分析結果，更
    進一步分析確認結果須使用Ｇａｓ  Ｃｈｒｏｍａｔｏｇｒ
    ａｐｈｙ／Ｍａｓｓｓｐｅｃｔｒｏｍｅｔｒｙ（ＧＣ／Ｍ
    Ｓ）」，另陽性結果確認並應外送臺北榮總毒物科用ＧＣ／
    ＭＳ作確認，因藥檢局規定初步檢用採用免疫學分析法，尿
    液檢體中安非他命類藥物高於或等於五００ｎｇ／ｍｌ時，
    應認定為陽性，初步檢驗呈陰性之尿液檢體即可判為陰性，
    所有初步檢驗結果為陽性或有疑義之尿液檢體，應再以氣相
    層析質譜分析方法（ＧＣ／ＭＳ）確認，而該院是委託臺北
    榮總毒物科代為確認，此有耕莘醫院上開函覆一件附卷供參
    （見本院卷三第九至二七頁）。顯見本案告訴人戊○○之尿
    液生化檢驗報告係用ＴＤＸ機器以螢光散射免疫法檢驗，但
    並未再送臺北榮總醫院以氣相層析質譜分析方法（ＧＣ／Ｍ
    Ｓ）進行確認，則上開生化檢驗報告是否可能有偽陽性反應
    ，非無疑義，故上開生化檢驗報告之證明力仍有不足。況告
    訴人戊○○於九十五年間，曾因違反毒品危害防制條例案件
    ，雖經檢察官為不起訴處分，有臺灣高等法院被告前案紀錄
    表附卷可按，但亦可知告訴人戊○○恐有接觸毒品之情形。
    又海洛因及安非他命價格非低，如僅欲使告訴人戊○○之尿
    液檢出海洛因及安非他命成分，似無需強行使告訴人戊○○
    施用如此大量安非他命之必要。基於「罪證有疑，利於被告
    之原則」，尚不得僅以告訴人戊○○片面之指訴，即認被告
    己○○、丙○○及甲○○涉有毒品危害防制條例第六條第一
    項、第二項之以強暴方式使人施用第一、二級毒品罪嫌。此
    外，復查無其他證據足以證明被告己○○涉有刑法第三百五
    十四條毀損罪、第三百零六條第一項之侵入住宅罪、第三百
    二十八條第一項之強盜罪、第三百四十六條第一項、三項恐
    嚇取財未遂罪、毒品危害防制條例第六條第一、二項之以強
    暴方式使人施用第一、二級毒品罪之犯行，及被告丙○○涉
    有刑法第三百五十四條之毀損罪、第三百零六條第一項之侵
    入住宅罪、第二百七十七條第一項傷害罪、第三百四十六條
    第一、三項恐嚇取財未遂罪、毒品危害防制條例第六條第一
    、二項之以強暴方式使人施用第一、二級毒品罪之犯行，及
    被告甲○○涉有毒品危害防制條例第六條第一、二項之以強
    暴方式使人施用第一、二級毒品罪之犯行，原應各為無罪之
    諭知，惟公訴意旨認此部分與前開有罪部分有修正前刑法第
    五十五條後段之牽連犯之裁判上一罪關係，爰均不另為無罪
    諭知。至扣案之鋁棒一支、第一級毒品海洛因八包（總毛重
    五點零六公克、總淨重四點一公克）、第二級毒品安非他命
    一包（毛重零點四四公克、淨重零點三二公克）、安非他命
    吸食器一組、塑膠鏟管一支及電子磅秤一台等物，因本院認
    不能證明被告三人犯罪，爰不併予宣告沒收，附此敘明。
據上論斷，應依刑事訴訟法第二百九十九條第一項前段，刑法第
二條第一項前段、第二十八條、第四十七條第一項、第三百零二
條第一項、第二百七十七條第一項、修正前刑法第五十五條後段
，刑法施行法第一條之一，中華民國九十六年罪犯減刑條例第二
條第一項第三款、第七條，判決如主文。
本案經檢察官陳焜昇到庭執行職務。
中    華    民    國    97    年    1    月    31     日
                  刑事第十三庭審判長法  官 黃俊明
                                    法  官 張文俊
                                    法  官 郭顏毓
上正本證明與原本無異。
如不服本判決，應於判決送達後10日內向本院提出上訴狀（應抄
附繕本）。告訴人或被害人如對於本判決不服者，應具備理由請
求檢察官上訴，其上訴期間之計算係以檢察官收受判決正本之日
期為準。
                                    書記官 潘文賢
中    華    民    國    97    年    1     月    31    日
附錄本案論罪科刑法條全文：
刑法第三百零二條
（剝奪他人行動自由罪）
私行拘禁或以其他非法方法，剝奪人之行動自由者，處五年以下
有期徒刑、拘役或三百元以下罰金。
因而致人於死者，處無期徒刑或七年以上有期徒刑，致重傷者，
處三年以上十年以下有期徒刑。
第一項之未遂犯罰之。
刑法第二百七十七條
（普通傷害罪）
傷害人之身體或健康者，處三年以下有期徒刑、拘役或一千元以
下罰金。
犯前項之罪因而致人於死者，處無期徒刑或七年以上有期徒刑；
致重傷者，處三年以上十年以下有期徒刑。


司法院資訊處製作；財團法人民間司法改革基金會備份。
